【裁判字號】    97,訴,3662
【裁判日期】    971210
【裁判案由】    重傷害
【裁判全文】
臺灣板橋地方法院刑事判決              97年度訴字第3662號
公  訴  人  臺灣板橋地方法院檢察署檢察官
被      告  乙○○
            丙○○
共      同
選任辯護人  袁秀慧律師
            林玉芬律師
上列被告等因重傷害案件，經檢察官提起公訴（96年度偵字第28
937號、97年度偵字第20429號），本院判決如下：
    主  文
乙○○共同犯傷害罪，處有期徒刑柒月。
丙○○共同犯傷害罪，處有期徒刑伍月，如易科罰金，以新臺幣
壹仟元折算壹日。
    事  實
一、乙○○與丙○○為好友，其二人與甲○○原為就讀私立復興
    高級商工職業學校（下稱復興商工）夜間部時之同學，乙○○因不滿其女友遭甲○○騷擾，竟於民國96年10月22日晚間
    邀請丙○○、真實姓名年籍不詳綽號「小酒」之成年男子及
    其他數名不詳姓名年籍成年男子，一同前往復興商工附近，
    欲教訓甲○○，渠等共同基於傷害他人身體之犯意聯絡，先
    由乙○○於同日晚間9 時20分許，致電當時就讀於復興商工
    夜間部之甲○○，要求其在下課後前往復興商工旁之臺北縣
    永和市○○路454 巷內談判，乙○○、丙○○及「小酒」等
    人即分騎機車至上開地點等候甲○○，並由「小酒」準備球
    棒1 支供行兇之用。待甲○○於同日晚間10時20分許騎機車
    抵達上開地點後，渠等即圍繞在甲○○四周並要求甲○○下
    車及脫下安全帽，俟甲○○脫下安全帽後，乙○○即挑釁稱
    「看甲○○不爽」之言語，丙○○則站在乙○○後方叫囂協
    同包圍，並由「小酒」持球棒自甲○○背後接近，趁甲○○
    不注意時，持球棒自甲○○背後朝其頭部揮擊1 下，甲○○
    遭毆擊後暈眩倒地，渠等見狀即分騎機車逃離現場，甲○○
    之同學簡嘉威、李奕齊因事前聽聞渠等與甲○○談判之事，
    擔心甲○○安危，於渠等散去後上前查看，見甲○○受傷倒
    地，即緊急將甲○○送往國泰綜合醫院汐止分院進行手術救
    治，甲○○經送醫診治後確認受有頭部外傷併顱骨骨折、急
    性腦膜上血腫等傷害。嗣經甲○○提起告訴，經警循線追查
    始悉上情。
二、案經甲○○訴由臺北縣政府警察局永和分局報告臺灣板橋地
    方法院檢察署檢察官偵查後起訴。
    理  由
壹、程序部分：
一、按被告以外之人於審判外之言詞或書面陳述，除法律有規定
    者外，不得作為證據。被告以外之人於偵查中向檢察官所為
    之陳述，除顯有不可信之情況者外，得為證據。被告以外之
    人於審判外之陳述，雖不符前4 條之規定，而經當事人於審
    判程序同意作為證據，法院審酌該言詞陳述或書面陳述作成
    時之情況，認為適當者，亦得為證據。當事人、代理人或辯
    護人於法院調查證據時，知有第159 條第1 項不得為證據之
    情形，而未於言詞辯論終結前聲明異議者，視為有前項之同
    意，刑事訴訟法第159 條第1 項、第159 條之1 第2 項、第
    159 條之5 分別定有明文。查證人簡嘉威、李奕齊於偵查時
    所為之證述，業經其等具結在卷，並無何「顯有不可信之情
    況」，其等偵查中之證述有證據能力。
二、至於其餘本院認定犯罪事實依據之各項證據之證據能力，本
    件被告及辯護人於言詞辯論終結前，均未聲明異議，該等證
    據已經本院於審理時逐一提示予被告及辯護人表示意見，本
    院審酌該等證據之取得過程並無瑕疵，與本案待證事實間復
    具有相當之關聯性，以之為本案證據並無不當，自得採為本
    件認定事實之基礎，併此敘明。
貳、實體部分：
一、訊據被告乙○○固坦承其於該晚電告甲○○於下課後前往案
    發地點會談，其並邀請丙○○、「小酒」等人一同前往等候
    ，及「小酒」當時持球棒自甲○○背後毆擊甲○○頭部1下
    後，渠等四散離去等情，惟矢口否認傷害犯行，辯稱：其當
    時因女友遭甲○○騷擾，故邀集朋友欲與甲○○調解此事，
    「小酒」係因關心主動陪同前往，其不知「小酒」攜帶球棒
    到場，亦未料到「小酒」突然自甲○○背後偷襲，其並無傷
    害犯意云云。被告丙○○則坦承其陪同乙○○至現場與甲○○會談，乙○○當時邀集其、「小酒」及其他人一同到場等
    候等情，惟辯稱：於會談過程中，「小酒」突然持球棒自甲○○背後毆打甲○○頭部，其因驚恐逃離現場，然並無共同
    犯意云云。辯護人則辯稱甲○○之證詞前後不一，並非可信
    ，「小酒」突然持球棒偷襲甲○○，被告二人因事出突然並
    不知情，不應論以共犯等語。經查：
  (一)本件被告乙○○因不滿其女友遭甲○○騷擾，於前揭時地致
    電甲○○前來案發現場，並邀請丙○○、「小酒」等人一同
    前往等候，甲○○於同日晚間10時20分許騎機車抵達上開地
    點等事實，已經證人甲○○於本院審理時證述明確，並經被
    告乙○○、丙○○自承在卷，堪以認定。
  (二)前揭被告乙○○、丙○○及「小酒」等人與甲○○會面後，
    「小酒」持球棒自甲○○背後揮擊甲○○頭部，甲○○遭毆
    後暈眩倒地，被告等人見狀分騎機車離開現場，簡嘉威、李
    奕齊於被告等人散去後上前查看，見甲○○受傷倒地，即緊
    急將甲○○送醫進行手術救治，甲○○受有頭部外傷併顱骨
    骨折、急性腦膜上血腫等傷害等事實，亦經證人甲○○於本
    院審理時證述明確，而甲○○被毆擊倒地後送醫救治之過程
    亦有證人簡嘉威、李奕齊於偵查時之證述可憑（見臺灣板橋
    地方法院檢察署96年度偵字第28937 號卷第31至32頁），被
    告二人亦自承其等、「小酒」與甲○○會面時，「小酒」持
    球棒自甲○○背後接近毆擊甲○○頭部等語，並有國泰綜合
    醫院汐止分院診斷證明書2 紙及照片4 幀在卷可憑（見同前
    偵查卷第13、48、16、17頁），前揭事實堪以認定。
  (三)被告二人雖以前詞置辯，惟依證人甲○○於本院審理時證述
    乙○○要求其到現場，若不到要給其難看，其到現場後乙○○、丙○○及其他人在巷內將其圍住，乙○○要求其下車、
    脫下安全帽，乙○○稱對其不爽，其即遭人自背後毆打頭部
    失去知覺，丙○○當時在現場叫囂等情以觀（見本院97年10
    月29日審判筆錄第5 至8 頁、第14頁），甲○○於前揭時地
    遭被告等人圍住、叫囂後，即遭人自背後毆擊頭部，顯見甲○○遭人毆打並非出於偶然，而與被告等人之行徑有關，復
    參酌證人簡嘉威、李奕齊於偵查時亦證述被告乙○○、丙○○等人在現場，嚷著要找甲○○，其等覺得不對勁，有以電
    話告知甲○○要他不要過來，被告等人散去後，發現甲○○
    倒在地上等語（見臺灣板橋地方法院檢察署96年度偵字第28
    937 號卷第31頁），可見被告乙○○等人群聚案發現場等候
    時應存在不利甲○○之意，本院審酌前情，認甲○○到場後
    即遭被告乙○○等人圍住，並經乙○○要求下車、脫下安全
    帽，而「小酒」即趁機接近自甲○○背後毆擊甲○○頭部，
    被告乙○○等人之行為顯與「小酒」傷害犯行彼此呼應，況
    本件緣起於乙○○不滿甲○○騷擾其女友欲找甲○○談判，
    此觀證人梁斯堯於本院審理時之證詞自明（見本院97年10月
    29日審判筆錄第27頁），而下手實施傷害犯行之「小酒」與
    甲○○並不相識，係應乙○○之邀而到場等情，亦經被告二
    人自承在卷，綜合上情，被告乙○○、丙○○與下手實施傷
    害犯行之「小酒」間應有犯意聯絡存在，且彼此相互呼應，
    被告二人前揭所辯，不僅與上開事證不合，亦與常情不符，
    自非可採。
  (四)至辯護人辯解甲○○之證詞並非可信，本件事出突然，被告
    並不知情等語，本院經核證人甲○○於本院審理時之證詞，
    其就本件發生過程及受傷害情形之陳述，與其偵查時之證述
    大抵相符，且無何違反常情之處，復與上開事證相合，應無
    不可信之情形；況甲○○與「小酒」並不相識，於案發前彼
    此亦無糾葛，甲○○係因被告乙○○要求而到案發現場，被
    告丙○○為乙○○好友，在案發現場叫囂，甲○○受被告二
    人糾眾包圍，並要求下車、脫下安全帽後，旋遭「小酒」自
    背後以球棒毆擊頭部，顯見被告等人就本件犯行應有犯意聯
    絡及行為分擔甚明，辯護人以事出突然等詞辯解，不惟與常
    情不符，亦與本件客觀事證不合，應係誤會。綜上，本件事
    證明確，被告二人犯行堪以認定，應依法論科。
二、核被告二人所為，均係犯刑法第277 條第1 項之傷害罪。另
    查，被告乙○○與告訴人間雖因女友糾葛而生嫌隙，而夥同
    被告丙○○、「小酒」等人下手以球棒毆打告訴人頭部，惟
    渠等見告訴人倒地後即馬上四散騎機車離去，而被告乙○○
    、丙○○因見肇下大禍，於逃離後亦以電話聯絡案發後到現
    場之梁斯堯詢問告訴人之傷勢，此已經證人梁斯堯於本院審
    理時敘明（見本院97年10月29日審判筆錄第24、27頁），復
    參以下手實施犯行之「小酒」與告訴人並不相識，「小酒」
    僅1次攻擊舉動，被告與告訴人原為同學，雖有嫌隙然非深
    仇大恨，及渠等尚涉世未深等情，並審酌案發現場當時客觀
    環境，認本件應係渠等不滿甲○○意欲教訓而為本件犯行，
    渠等下手犯意應僅為普通傷害故意，公訴人僅因渠等攻擊部
    位為告訴人頭部，並造成告訴人相當傷勢，即指渠等基於重
    傷害故意為本件犯行，應論以重傷害未遂罪云云，容未考慮
    上情，自有未洽，惟其間基本社會事實同一，起訴之法條應
    予變更，併此敘明。按共同實施犯罪行為之人，在合同意思
    範圍以內，各自分擔犯罪行為之一部，相互利用他人之行為
    ，以達其犯罪之目的者，即為共同正犯，應對於全部所發生
    之結果，共同負責，此最高法院90年度臺上字第1682號刑事
    判決意旨可資參照，本件被告二人與其他數名不詳姓名年籍
    成年男子，於甲○○到場後予以圍住，並利用甲○○不注意
    之際，由「小酒」下手實施傷害犯行，依前開說明，渠等就
    上開傷害犯行，互有犯意聯絡及行為分擔，均應論以共同正
    犯。爰審酌被告二人竟公然糾眾當街毆人，目無法紀，造成
    告訴人頭部受創，傷勢非輕，犯後復無心彌補，亦乏悔意，
    本應均予重懲，惟念其等平日素行尚佳，因年少氣盛一時失
    慮致罹刑章，及分別審酌本案被告乙○○為主謀，被告丙○○應乙○○之邀參與犯行，其涉案情節較輕，被告二人對所
    肇損害均尚未彌補告訴人，暨其等犯罪動機、手段、智識程
    度等一切情狀，各量處如主文所示之刑，並就被告丙○○部
    分諭知易科罰金之折算標準。
據上論斷，應依刑事訴訟法第299 條第1 項前段、第300 條，刑
法第28條、第277 條第1 項、第41條第1 項前段，刑法施行法第
1條之1第1項、第2項前段，判決如主文。
本案經檢察官彭聖斐到庭執行職務。
中    華    民    國    97    年    12    月    10    日
                  刑事第十一庭  審判長法  官  彭全曄
                                      法  官  洪珮婷
                                      法  官  陳正昇
以上正本證明與原本無異。
如不服本判決應於收受送達後10日內向本院提出上訴書狀，並應
敘述具體理由；其未敘述上訴理由者，應於上訴期間屆滿後20日
內向本院補提理由書（均須按他造當事人之人數附繕本）「切勿
逕送上級法院」
                                      書記官  林文達
中    華    民    國    97    年    12    月    10    日
附錄本案論罪科刑法條
刑法第277條
傷害人之身體或健康者，處 3 年以下有期徒刑、拘役或 1 千元
以下罰金。
犯前項之罪因而致人於死者，處無期徒刑或 7 年以上有期徒刑；
致重傷者，處 3 年以上 10 年以下有期徒刑。


司法院資訊處製作；財團法人民間司法改革基金會備份。
